臺灣高雄地方法院刑事判決　　　　　　　　　　　　　九十三年度訴字第四五號
　　公　訴　人　臺灣高雄地方法院檢察署檢察官
　　被　　　告　丙○○
　　　　　　　　己○○
　　右　二　人
　　選任辯護人　吳賢明　律師
　　　　　　　　王進勝
　　　　　　　　黃馨儀
　　被　　　告　辛○○
　　　　　　　　乙○○
　　右　二　人
　　選任辯護人　許清連律師
　　　　　　　　鄭淑貞律師
右列被告等因妨害投票案件，經檢察官提起公訴（九十二年度選偵字第一○一號），
本院合議庭裁定由受命法官獨任進行簡式審判程序，本院判決如左：
    主  文
丙○○、己○○、辛○○、乙○○共同以非法之方法，使投票發生不正確之結果，各
處有期徒刑月，如易科罰金，均以佰元折算壹日，並均褫奪公權壹年，緩刑貳年
。
    事  實
一、丙○○、己○○、辛○○及乙○○戶籍原設在如附表所示之地，其等明知未實際
    居住在如附表所示之戶籍遷入地，然為使高雄市前鎮區興仁里第六屆里長候選人
    丁○○（另行審結）達到勝選之目的，明知里長選舉為小區域選舉，以人為方式
    增加選舉權人之選票，即足以影響選舉結果，辛○○及乙○○，各與丁○○間；
    丙○○與王明哲（未據起訴）間；己○○與甲○○○（業經審結）間，共同基於
    使高雄市前鎮區興仁里里長選舉發生不正確結果之犯意聯絡，由辛○○、乙○○
    備妥印章等相關文件交付丁○○；丙○○備妥印章等相關文件交付王明哲；己○○之母庚○○○（業已審結）則將己○○印章等相關文件交付甲○○○轉交丁○○，分別委託丁○○辦理戶籍遷入一事，丁○○分別於九十一年六月八日該選舉
    投票日四個月前之如附表所示之時間至高雄市前鎮區戶政事務所，以違反戶籍法
    虛偽遷入之非法方式，將丙○○、己○○、辛○○及乙○○之戶籍遷至如附表所
    示之戶籍地，致高雄市政府前鎮區戶政事務所不察，將遷入上開地址而未實際居
    住於該處之丙○○、己○○、辛○○及乙○○編入興仁里選舉人名冊公告確定，
    使其等具投票資格。丙○○、己○○、辛○○及乙○○明知其未於該選舉區「繼
    續居住四個月以上」，並非該選舉區之選舉人，竟仍於九十一年六月八日高雄市
    第六屆里長選舉之投票日，前往前鎮區興仁里第二十二號投票所領取選票並投票
    ，使高雄市前鎮區興仁里里長選舉發生不正確之結果，經開票結果該里里長候選
    人丁○○並獲勝選。
二、案經臺灣高雄地方法院檢察署檢察官自動檢舉偵查起訴。
    理  由
壹、程序方面：
一、按除被告所犯為死刑、無期徒刑、最輕本刑為三年以上有期徒刑之罪或高等法院
    管轄第一審案件者外，於法院行準備程序進行中，被告先就被訴事實為有罪之陳
    述時，審判長得告知被告簡式審判程序之旨，並聽取當事人、代理人、辯護人及
    輔佐人之意見後，裁定進行簡式審判程序；且受命法官行準備程序，與法院或審
    判長有同一之權限；又簡式審判程序之證據調查，不受刑事訴訟法第一百五十九
    條第一項、第一百六十一條之二、第一百六十一條之三、第一百六十三條之一及
    第一百六十四條至第一百七十條規定之限制，刑事訴訟法第二百七十三條之一第
    一項、第二百七十九條第二項前段、第二百七十三條之二分別定有明文。
二、查本件被告丙○○、己○○、辛○○及乙○○所犯均為死刑、無期徒刑、最輕本
    刑為三年以上有期徒刑以外之罪，且非高等法院管轄第一審之案件，其於準備程
    序就前揭被訴事實為有罪之陳述，經受命法官告知簡式審判程序之旨，並聽取當
    事人之意見後，本院認無不得或不宜改依簡式審判程序進行之處，爰依刑事訴訟
    法第二百七十三條之一第一項、第二百八十四條之一，裁定本件由受命法官獨任
    進行簡式審判程序，合先敘明。
貳、實體方面：
一、右開事實，業據被告丙○○、己○○、辛○○及乙○○於本院審理時供認不諱，
    並有九十一年六月十七日前鎮區戶政事務所高市鎮戶字第○四八三五號函所附之
    丙○○、己○○、辛○○及乙○○遷入戶籍登記申請書各一紙、九十一年五月十
    九日高雄市第六屆里長選舉前鎮區興仁里（第二二投票所）選舉人名冊二冊（第
    八鄰至十二鄰，第十四鄰至十四鄰、第二鄰至第三鄰，第五鄰至第七鄰）在卷可
    稽，堪認被告丙○○、己○○、辛○○及乙○○之自白與事實相符，洵堪採為論
    罪科刑之依據。本件事證明確，被告丙○○等四人犯行堪以認定，均應依法論科
    。
二、核被告丙○○、己○○、辛○○及乙○○所為，均係犯刑法第一百四十六條第一
    項之妨害投票正確罪。被告辛○○及乙○○，各與丁○○間；被告丙○○與王明
    哲間；被告己○○與甲○○○間，各有犯意之聯絡及行為之分擔，俱為共同正犯
    。爰審酌民主政治之基礎在於公平的選舉制度，如此有志於為民服務者，得以透
    過公平之選舉制度說服選民投票支持，而選民亦得透過公平的選舉制度選出代表
    其意見之民意代表參與政治。而公平的選舉制度首重避免以不實之方法介入，俾
    確保選民係基於自由意志參與政治事務的決定過程，故選風之良窳對於民主政治
    的發展影響至鉅，若得以「幽靈人口」之方式操控選舉之結果，則選舉無非淪為
    旁門左道的競賽，被告丙○○等四人以虛偽之戶籍遷入登記，對候選人造成不公
平之競爭且敗壞選舉純正善良之風氣，惟念其等於本院審理時間，尚知悔悟，坦
    承犯行，並基於私人情誼在友人或丁○○請託下，一時失慮誤觸法律之犯罪動機
    、參與本件犯罪之程度、手段、影響情節等一切情狀，各量處如主文所示之刑，
    並均諭知易科罰金之折算標準。又被告丙○○等四人因上開違反投票公平性之妨
    害投票犯行，經本院宣告如主文所示之有期徒刑，依公職人員選舉罷免法第九十
    八條第三項規定，均應宣告褫奪公權，爰依其等犯罪情節，均宣告褫奪公權一年
    。被告丙○○等四人，均未曾受有期徒刑以上刑之宣告，有臺灣高等法院被告全
    國前案紀錄表各一份在卷可佐，其等因一時失慮，偶罹刑典，事後已坦承犯行，
    顯具悔意，經此刑之宣告後，應知警惕而無信再犯之虞，本院因認暫不執行其刑
    為當，均予以宣告緩刑二年，用啟自新。
三、依刑事訴訟法第二百七十三條之一、第二百九十九條第一項前段，刑法第二十八
    條、第一百四十六條第一項、第四十一條第一項前段、第三十七條第二項、第七
    十四條第一款，罰金罰鍰提高標準條例第二條，公職人員選舉罷免法第九十八條
    第三項，判決如主文。
本案經檢察官戊○○到庭執行職務。
中      華  民      國    九十三    年      十      月    二十九    日
                                      臺灣高雄地方法院刑事第九庭
                                          法  官    黃惠玲
右正本證明與原本無異。
如不服本判決，應於判決送達後十日內，向本院提出上訴狀。
                                          書記官    林秀珍
中    華    民    國      九十三      年      十一      月      二      日
附表一
┌───────────────────────────────────┐
│一、丙○○                                                            │
│    原戶籍：高雄市○○區○○里○○街一二九巷十六號之二                │
│    遷入戶籍：高雄市○鎮區○○里○○路一一○巷七號                    │
│    遷入時間：九十一年一月二十三日                                    │
│    受委託辦理遷入之人：丁○○                                        │
├───────────────────────────────────┤
│二、己○○                                                            │
│  原戶籍：高雄市三明區○○○路三四五巷十九號三樓                    │
│    遷入戶籍：高雄市○鎮區○○里○○路三八九號                        │
│    遷入時間：九十一年一月二十二日                                    │
│    受委託辦理遷入之人：丁○○                                        │
├───────────────────────────────────┤
│三、辛○○                                                            │
│    原戶籍：高雄市○○區○○路二六○巷時三號五樓之一                  │
│    遷入戶籍：高雄市○鎮區○○里○○路一三○巷十八號                  │
│    遷入時間：九十一年二月六日                                        │
│    受委託辦理遷入之人：丁○○                                        │
├───────────────────────────────────┤
│四、乙○○                                                            │
│    原戶籍：高雄市苓雅區○○○路四二八號                              │                                  │
│  遷入戶籍：高雄市○鎮區○○里○○路一一七巷二六號                  │                                    │
│    遷入時間：九十年十二月十一日                                      │
│    受委託辦理遷入之人：丁○○                                        │
└───────────────────────────────────┘
附錄本案論罪科刑法條全文：
刑法第一百四十六條
(妨害投票正確罪)
以詐術或其他非法之方法，使投票發生不正確之結果或變造投票之結果者，處五年以
下有期徒刑。
前項之未遂犯罰之。
